臺灣高等法院高雄分院刑事裁定
111年度毒抗字第52號
抗  告  人  
即  被  告  陳盈成



上列抗告人因強制戒治案件，不服臺灣高雄地方法院中華民國11
1年1月13日裁定(111年度毒聲字第35號)，提起抗告，本院裁定
如下：
    主  文
抗告駁回。
    理  由
一、原裁定意旨略以：抗告人即被告陳盈成（下稱抗告人）因違
    反毒品危害防制條例施用第二級毒品案件，於執行觀察、勒
    戒期間，經綜合判斷後認定有繼續施用毒品傾向，因而准予
    檢察官之聲請，命抗告人令入戒治處所強制戒治，期間為6
    個月以上，至無繼續強制戒治之必要為止。但最長不得逾1
    年等旨。
二、抗告意旨略以：抗告人於執行觀察勒戒期間，即痛改前非遠
    離毒品，執行當日並自行至檢察署報到，竟被認定有繼續施
    用毒品傾向，如果抗告人有自行施用傾向，當日即不會自行
    報到而是通緝到案，原審裁定有違大法官釋憲用意，為此提
    起抗告，請求撤銷原裁定，重新評估，給予抗告人改過自新
    機會（見本院卷第9頁）。
三、按犯施用第二級毒品之罪者，檢察官應聲請法院裁定，令被
    告入勒戒處所觀察、勒戒，其期間不得逾2月；觀察、勒戒
    後，檢察官依據勒戒處所之陳報，認受觀察、勒戒人有繼續
    施用毒品傾向者，檢察官應聲請法院裁定令入戒治處所強制
    戒治，其期間為6個月以上，至無繼續強制戒治之必要止，
    但最長不得逾1年，毒品危害防制條例第20條第1項、第2項
    後段分別定有明文。有無繼續施用毒品傾向之評估標準，乃
    以受觀察、勒戒人之觀察、勒戒後之結果，併參酌觀察、勒
    戒前之各種情況，作為評估之依據。依法務部訂頒之「有無
    繼續施用毒品傾向評估標準評分說明手冊」，其判斷準則係
    以「前科紀錄與行為表現」、「臨床評估」及「社會穩定度
    」三大項合併計算總分，每一大項皆有靜態因子與動態因子
    評分，靜態因子分數總分在60分（含）以上者，評估為「有
    繼續施用毒品傾向」；在60分以下者，若與動態因子相加總
    分在60分（含）以上，亦為「有繼續施用毒品傾向」；相加
    總分不足60分者，評估為「無繼續施用毒品傾向」。而「前
    科紀錄與行為表現」係評估毒品犯罪相關司法紀錄、首次毒
    品犯罪年齡、其他犯罪相關紀錄、入所時尿液毒品檢驗、所
    內行為表現等因素；「臨床評估」係評估物質使用行為、合
    法物質濫用、使用方式、使用年數、精神疾病共病（含反社
    會人格）、臨床綜合評估（含病識感、動機、態度、就醫意
    願）等因素；「社會穩定度」則係評估工作、家庭等因素。
    是受觀察、勒戒人有無繼續施用毒品傾向，係依具體個案之
    臨床實務及相關事證綜合判定，有其專業性，且衡酌強制戒
    治之目的，係為協助施用毒品者戒斷毒品之心癮及身癮所為
    之保安處分，而上開評估標準係適用於每一位受觀察、勒戒
    處分之人，具一致性、普遍性、客觀性，倘其評估由形式上
    觀察，並無計算錯誤或裁量濫用等明顯違法、不當之情事，
    法院應予尊重。
四、經查：抗告人因施用第二級毒品，先經原審裁定將其送觀察
    、勒戒後，經法務部○○○○○○○○認有繼續施用毒品之傾向，有
    該所函文及所附有無繼續施用毒品傾向評估名冊、有無繼續
    施用毒品傾向證明書及有無繼續施用毒品傾向評估標準表各
    1份在卷可稽，足見抗告人確有繼續施用毒品之傾向，原審
    因而裁定抗告人令入戒治處所，施以強制戒治，其期間為6
    個月以上至無繼續強制戒治之必要為止，但最長不得逾1年
    等旨，經核屬實。抗告人經評分結果，總分為73分，綜合判
    斷為「有繼續施用毒品傾向」，且其評分項目及分數計算經
    核並無錯誤，此有有無繼續施用毒品傾向證明書及有無繼續
    施用毒品傾向評估紀錄標準表可查（見撤緩毒偵卷第123至1
    27頁），則該勒戒處所綜合評分者依個案之臨床實務及具體
    事證，判定抗告人為「有繼續施用毒品傾向」，依上開說明
    ，即屬合法妥適。抗告人主張自行前往執行觀察、勒戒處分
    ，用以證明其無繼續施用毒品傾向部分，尚與前開評估標準
    及項目應予斟酌之事項無涉；另抗告人主張原審裁定違背司
    法院大法官解釋意旨，但未具體提相關解釋字號及內容，以
    供本院審酌。
五、綜上，原審因而依檢察官之聲請，適用毒品危害防制條例第
    20條第2項後段之規定，裁定抗告人令入戒治處所施以強制
    戒治，其期間為6個月以上，至無繼續強制戒治之必要為止
    ，但最長不得逾1年，經核並無不合。抗告人執上開情詞提
    起抗告，為無理由，應予駁回。
據上論結，應依刑事訴訟法第412條，裁定如主文。
中　　華　　民　　國　　111 　年　　2 　　月　　11　　日
                  刑事第七庭    審判長法  官  李璧君
                                      法  官  石家禎
                                      法  官  李東柏
以上正本證明與原本無異。
不得再抗告。
中　　華　　民　　國　　111 　年　　2 　　月　　11　　日
　　　　　　　　　　　　　　　　　　　書記官  王紀芸